臺灣臺北地方法院民事裁定
110年度消債清字第16號
聲  請  人  
即  債務人  蔡振祈  

代  理  人  何乃隆律師    
相  對  人  
即  債權人  渣打國際商業銀行股份有限公司
                      設臺北市○○區○○街000號0樓及000號0樓至0樓、00樓至00樓
法定代理人  龐維哲  


相  對  人  
即  債權人  玉山商業銀行股份有限公司

法定代理人  黃男州  
代  理  人  林毓璟  
相  對  人  
即  債權人  中國信託商業銀行股份有限公司
                      設臺北市○○區○○○路0000000000000000000號
法定代理人  利明献   


相  對  人  
即  債權人  花旗(台灣)商業銀行股份有限公司
                      設臺北市○○區○○路0號0、0、00、00、00、00、00樓
法定代理人  莫兆鴻   
相  對  人  
即  債權人  元大商業銀行股份有限公司
                      設臺北市○○區○○○路0段00號0至00樓及00號0樓、0樓、0樓之0、0樓、0樓
法定代理人  翁健     
相  對  人  
即  債權人  新加坡商艾星國際有限公司

法定代理人  曾慧雯  
    主  文
債務人蔡振祈自民國110年9月27日下午4時起開始清算程序。
命司法事務官進行本件清算程序。
    理  由
一、按債務人不能清償債務或有不能清償之虞者，得依本條例所
    定更生或清算程序，清理其債務；債務人對於金融機構負債
    務者，在聲請更生或清算前，應向最大債權金融機構請求協
    商債務清償方案，或向其住、居所地之法院或鄉、鎮、市、
    區調解委員會聲請債務清理之調解，消費者債務清理條例（
    下稱消債條例）第3條、第151條第1項分別定有明文。此係
    採前置協商主義，是債務人於協商程序中，自應本於個人實
    際財產及收支狀況，依最大誠信原則，商討解決方案。如終
    究不能成立協商，於聲請更生或清算時，法院審酌上開條文
    所謂「不能清償或有不能清償之虞」，允宜綜衡債務人全部
    收支、信用及財產狀況，評估是否因負擔債務，而不能維持
    人性尊嚴之最基本生活條件，所陳報之各項支出，是否確屬
    必要性之支出，如曾有協商方案，其條件是否已無法兼顧個
    人生活之基本需求等情，為其判斷之準據。又法院開始清算
    程序之裁定，應載明其年、月、日、時，並即時發生效力。
    法院開始更生或清算程序後，得命司法事務官進行更生或清
    算程序，必要時得選任律師、會計師或其他適當之自然人或
    法人1人為監督人或管理人，復為同條例第83條第1 項、第1
    6條第1項所明定。
二、本件聲請意旨略以：債務人積欠債務金額達565,766元，因
    無力清償而依法向本院聲請債務清理之前置協商，惟調解不
    成立，復未經法院裁定開始清算程序或宣告破產，爰聲請清
    算等語。
三、經查：
  ㈠債務人於提出本件清算前，曾於民國109年11月2日，向本院
    聲請債務清理之前置調解，嗣於109年12月4日調解不成立，
    有調解筆錄、調解不成立證明書在卷可稽(見本院109年度北
    司消債調字第549號卷第129頁、131頁，下稱調解卷)。債務
    人當場向本院聲請進入清算程序，是本院自應綜合其目前全
    部收支及財產狀況，評估是否已達不能維持最低生活條件，
    而有「不能清償債務或有不能清償之虞」之情形。　
　㈡債務人收入部分：
  ⒈查債務人主張其任職於有爲不動產經紀股份有限公司(下稱有
    爲公司)，薪資收入係倚靠成交件數計算等情。經本院於110
    年3月4日，以北院忠民戊消110消債清16字第1100004310號
    函，函詢有爲公司有關債務人薪資等情，經有爲公司於110
    年4月7日函復：債務人自108年10月4日到職起，迄110年4月
    6日止，領有薪資合計370,418元。是以，本院認應以每月20
    ,579元(計算式：370,418元÷18月＝20,579元，元以下四捨五
    入)，作為計算債務人清償能力之依據。
　⒉又債務人名下財產部分，依據經本院職權調閱債務人近三年
    之稅務電子閘門財產所得調件明細表，債務人名下財產僅有
    田賦應有部分乙筆價值557元(見本院卷第27頁)，且僅為應
    有部分，變現不易；另債務人名下尚有有2001年出廠之汽車
    乙輛，惟車齡已達19年，應無殘值。是以，債務人名下應無
    可用於清償債務之財產，堪予認定。　
　㈢債務人每月必要生活費用支出部分：
　⒈按債務人聲請更生或清算時所提財產及收入狀況說明書，其
    表明每月必要支出之數額，與本條例第64條之2第1項、第2
    項規定之認定標準相符者，毋庸記載原因、種類及提出證明
    文件；債務人必要生活費用，以最近一年衛生福利部或直轄
    市政府所公告當地區每人每月最低生活費1.2倍定之。
　⒉查債務人主張其本人每月生活必要支出之數額，應包含膳食
    費6,000元、交通費1000元、勞保費750元、健保費750元、
    手機電信費1,000元、電費350元、水費150元、房租6,500元
    ，個人日用品費1,000元，合計為17,500元(計算式：6,000
    元＋1000元＋750元＋750元＋1,000元＋350元＋150元＋6,500元＋1,
    000元＝17,500元)等情，因債務人主張之本人每月生活必要
    支出之數額，尚低於110年度新北市每人每月最低生活費1.2
    倍之18,720元，是債務人毋庸記載原因、種類及提出證明文
    件。從而，債務人主張應以每月17,500元元，作為其本人每
    月生活必要支出之數額，應予採信。
　⒊次查債務人主張其每月尚需負擔配偶扶養費合計12,500元等
    情，經查，依據債務人陳報之債務人配偶之108年度綜合所
    得稅各類所得清單資料，債務人配偶108年間之收入僅有81,
    542元，應不足以支應日常生活所需；參酌債務人配偶確有
    因車禍而不宜勞動之情形，此有耕莘醫院診斷證明書在卷可
    考，應足認應債務人配偶確有由負擔負擔其生活費用之必要
    ，從而，債務人陳稱每月尚需負擔配偶扶養費12,500元等情
    ，應予肯認。
　㈣是以，債務人目前每月平均收入為20,579元，扣除其每月必
    要生活費用支出17,500元後，僅餘3,079元(計算式：20,579
    元－17,500元＝3,079元)；再加計債務人配偶之扶養費12,500
    元後，已無餘額。因債務人負債目前已達565,766元，堪認
    債務人確處於有不能清償之虞之客觀經濟狀態，而有藉助消
    費者債務清理制度調整其與債權人間之權利義務關係而重建
    其經濟生活之必要，自應許債務人得藉由清算程序清理債務
    。
四、綜上所述，債務人係一般消費者，並未從事營業活動，依其
    全部收支及財產狀況，因有不能清償債務之情事，致無法與
    全體債權人達成前置調解，債務人復查無消債條例第6條第3
    項、第8條或第82條第2項所定駁回清算聲請之事由存在，則
    債務人聲請清算，核屬有據，爰依首揭規定命司法事務官進
    行本件清算程序。
五、依消費者債務清理條例第11條第1項、第45條第1項、第16條
　　第1項，裁定如主文。　
中　　華　　民　　國　　110 　年　　9 　　月　　27　　日
                      民事第二庭  法  官  陳雅瑩
以上正本係照原本作成。
本裁定不得抗告。
本裁定已於110年9月27日下午4時公告。
中　　華　　民　　國　　110 　年　　9 　　月　　27　　日
                                  書記官　鄭以忻